臺灣臺南地方法院刑事判決
111年度金訴字第756號
公  訴  人  臺灣臺南地方檢察署檢察官
被      告  宋姵嬅


上列被告因詐欺等案件，經檢察官提起公訴（111年度偵字第201
27號、第18826號），被告於準備程序中就被訴事實為有罪之陳
述，經本院合議庭裁定由受命法官獨任進行簡式審判程序後，本
院判決如下：
    主  文
宋姵嬅犯如附表所示之罪，各處如附表所示之宣告刑。應執行有
期徒刑壹年拾月。
未扣案犯罪所得新臺幣肆仟元沒收，於全部或一部不能沒收或不
宜執行沒收時，追徵其價額。
    事實及理由
一、犯罪事實：宋姵嬅於民國111年5月間某日加入「梁俊源」、
    「發哥」等人所組成以實施詐術為手段、具有持續性、牟利
    性與結構性之詐欺集團犯罪組織，擔任收水。宋姵嬅與「梁
    俊源」、「發哥」及詐欺集團其他成年成員，共同基於三人
    以上共同犯詐欺取財與洗錢之犯意聯絡，由詐欺集團某成員
    以「猜猜我是誰」詐騙手法，致附表編號1-3所示之鄭慧蘭
    、楊秀蘭、陳瑞堂均陷於錯誤，而在附表編號1-3所示之時
    間匯款所示金額至不知情之許嘉浤名下之郵局、臺灣銀行、
    國泰世華銀行帳戶（許嘉浤所涉詐欺取財等罪嫌，另為不起
    訴處分）。許嘉浤依指示於附表編號1-3所示提款時間、地
    點自上述金融帳戶提款後，於附表所示時、地輾轉交付與不
    知情之翁逸芸（翁逸芸所涉詐欺取財等罪嫌，另為不起訴處
    分）、宋姵樺，以此層層轉交之方式，掩飾上述詐欺犯罪所
    得之去向，宋姵嬅並受有新臺幣（下同）4,000元之報酬。
    嗣鄭慧蘭、楊秀蘭、陳瑞堂察覺有異報警處理，始循線查悉
    上情。案經鄭慧蘭、楊秀蘭、陳瑞堂訴由臺南市政府警察局
    第二分局報告臺灣臺南地方檢察署檢察官偵查起訴。
二、本件被告宋姵嬅所犯係死刑、無期徒刑、最輕本刑為3年以
    上有期徒刑以外之罪，其於準備程序中就被訴事實為有罪之
    陳述，經法官告知簡式審判程序之旨，並聽取公訴人及被告
    之意見後，認宜為簡式審判程序，依刑事訴訟法第273條之1
    第1項規定，裁定進行簡式審判程序加以審理，則依據刑事
    訴訟法第273條之2、同法第159條第2項之規定，不適用傳聞
    法則有關限制證據能力之相關規定；並得依同法第310條之2
    之準用同法第454條之規定製作略式判決書（僅記載「證據
    名稱」），合先敘明。
三、上揭犯罪事實，有下列證據可資佐證：
　㈠被告於警詢、偵訊及本院準備程序中之自白。
　㈡證人即同案被告翁逸芸、許嘉浤於警詢時及偵查中之證述、
    證人即告訴人鄭慧蘭、楊秀蘭、陳瑞堂於警詢時之指訴。
　㈢卷附指認犯罪嫌疑人紀錄表1份、手機截圖照片48張、手機截
    圖照片63張、報案資料、郵政入戶匯款申請書各1份、照片1
    6張、報案資料1份、手機翻拍照片4張、報案資料1份、臺灣
    銀行匯款申請書回條聯1紙、手機翻拍照片6張、臺灣銀行存
    摺存款歷史明細查詢、郵局彙總登摺明細、國泰世華商業銀
    行客戶基本資料查詢各1份、許嘉浤提領熱點紀錄1份、照片
    25張。
四、論罪科刑
　㈠核被告就附表編號1所為，係犯組織犯罪防制條例第3條第1項
    後段之參與犯罪組織、刑法第339條之4第1項第2款之三人以
    上共同犯詐欺取財、洗錢防制法第14條第1項洗錢等罪；就
    附表編號2-3所為，均係犯刑法第339條之4第1項第2款之三
    人以上共同犯詐欺取財及洗錢防制法第14條第1項洗錢等罪
    。被告與「梁俊源」、「發哥」及詐欺集團其他成員就上開
    犯行間，有犯意之聯絡及行為之分擔，為共同正犯。被告就
    附表編號1所為，係以一行為觸犯參與犯罪組織、三人以上
    共同犯詐欺取財、與洗錢三罪，依刑法第55條想像競合之規
    定，從一重論以三人以上共同犯詐欺取財罪；就附表編號2-
    3所為，均係以一行為觸犯三人以上共同犯詐欺取財與洗錢
    二罪，均依刑法第55條想像競合之規定，從一重論以三人以
    上共同犯詐欺取財罪。被告對附表編號1-3之告訴人鄭慧蘭
    、楊秀蘭、陳瑞堂所為犯行，犯意各別，行為有異，應予分
    論併罰。
　㈡按想像競合犯係一行為觸犯數罪名，行為人犯罪行為侵害數
    法益皆成立犯罪，僅因法律規定從一重處斷科刑，而成為科
    刑一罪而已，自應對行為人所犯各罪均予適度評價，始能對
    法益之侵害為正當之維護。因此法院於決定想像競合犯之處
    斷刑時，雖以其中最重罪名之法定刑作為裁量之準據，惟具
    體形成宣告刑時，亦應將輕罪之刑罰合併評價。基此，除非
    輕罪中最輕本刑有較重於重罪之最輕本刑，而應適用刑法第
    55條但書規定重罪科刑之封鎖作用，須以輕罪之最輕本刑形
    成處斷刑之情形以外，則輕罪之減輕其刑事由若未形成處斷
    刑之外部性界限，自得將之移入刑法第57條或第59條之科刑
    審酌事項內，列為是否酌量從輕量刑之考量因子。是法院倘
    依刑法第57條規定裁量宣告刑輕重時，一併具體審酌輕罪部
    分之量刑事由，應認其評價即已完足，尚無過度評價或評價
    不足之偏失（最高法院109年度台上字第3936號號判決意旨
    參）。查，被告就洗錢之犯罪事實，於偵查及本院審理時均
    自白不諱，合於洗錢防制法第16條第2項「犯前二條之罪，
    在偵查或審判中自白者，減輕其刑」之規定，就所犯洗錢罪
    部分原應減輕其刑，惟依上開說明，被告犯行因想像競合犯
    之關係而從一重論以加重詐欺取財罪，就想像競合輕罪得減
    刑部分，爰於刑法第57條量刑時併予審酌，作為量刑之有利
    因子。　
　㈢本院審酌被告不思以正當管道獲取財物，加入本案以犯罪為
    目的之詐欺集團擔任收水工作，而共同參與加重詐欺取財犯
    行，並製造犯罪金流斷點，掩飾或隱匿特定犯罪所得來源、
    去向及所在，增加檢警機關追查詐欺集團其他犯罪成員之困
    難度，助長詐欺犯罪風氣，所為至為不該；於偵訊時坦承客
    觀犯行，於本院審理時自白，態度良好，就所犯洗錢罪部分
    ，於偵查及審理中均自白，合於前述減刑規定；加入本案詐
    欺集團犯罪組織時間之久暫、在本案犯罪中所扮演之角色及
    參與犯罪之程度；尚未能與告訴人成立調解；兼衡其前科素
    行(曾於民國110年間因詐欺案件經臺灣士林地方法院判處應
    執行有期徒刑1年6月確定)；於本院自述專科畢業之智識程
    度，未婚，沒有小孩，目前在做家庭代工，每月收入低於1
    萬，與家人同住之家庭生活及經濟、工作狀況；併參酌告訴
    人及檢察官對量刑之意見等一切情狀，分別量處如附表各編
    號所示之刑，並定其應執行之刑。　
五、沒收：被告前曾於警詢中供稱，自參與本詐騙集團到遭查獲
    為止，共獲得約5萬元之報酬，然附表所示之2次收水行為，
    每次獲得2,000元之報酬，共獲得4,000元之報酬；被告於本
    院審理時亦供稱，從事本件如附表所示向共犯翁逸芸收取被
    害人遭詐騙之款項之犯行，共獲取4,000元之報酬，所謂5-6
    萬元是指自5月初開始總共所獲得之報酬。是以，本件被告
    所犯如附表所示之犯行既然只取得4,000元之報酬，其犯罪
    所得即為4,000元，雖未扣案，仍應依刑法第38條之1第1項
    、第3項規定宣告沒收，於全部或一部不能沒收或不宜執行
    沒收時，追徵其價額。
據上論斷，應依刑事訴訟法第299條第1項前段、第273條之1第1
項、第310條之2、第454條第2項，組織犯罪防制條例第3條第1項
後段、洗錢防制法第14條第1項、第16條第2項，刑法第11條、第
28條、第339條之4第1項第2款、第55條、第38條之1第1項前段、
第3項，判決如主文。
本案經檢察官廖羽羚提起公訴，檢察官蔡宜玲到庭執行職務。
中　　華　　民　　國　　111 　年　　10　　月　　21　　日
　　　　　　　　　刑事第五庭    法　官　鄭銘仁
以上正本證明與原本無異。
如不服本判決應於收受本判後20日內向本院提出上訴書狀，並應
敘述具體理由。其未敘述上訴理由者，應於上訴期間屆滿後20日
內向本院補提理由書狀（均須按他造當事人之人數附繕本）「切
勿逕送上級法院」。
  　　　　　　　　　　　　　　　書記官　陳姝妤
中　　華　　民　　國　　111 　年　　10　　月　　24　　日
附錄本案論罪科刑法條：
組織犯罪防制條例第3條
發起、主持、操縱或指揮犯罪組織者，處3年以上10年以下有期
徒刑，得併科新臺幣1億元以下罰金；參與者，處6月以上5年以
下有期徒刑，得併科新臺幣1千萬元以下罰金。但參與情節輕微
者，得減輕或免除其刑。
具公務員或經選舉產生之公職人員之身分，犯前項之罪者，加重
其刑至二分之一。
犯第1項之罪者，應於刑之執行前，令入勞動場所，強制工作，
其期間為3年。
前項之強制工作，準用刑法第90條第2項但書、第3項及第98條第
2項、第3項規定。
以言語、舉動、文字或其他方法，明示或暗示其為犯罪組織之成
員，或與犯罪組織或其成員有關聯，而要求他人為下列行為之一
者，處3年以下有期徒刑，得併科新臺幣3百萬元以下罰金：
一、出售財產、商業組織之出資或股份或放棄經營權。
二、配合辦理都市更新重建之處理程序。
三、購買商品或支付勞務報酬。
四、履行債務或接受債務協商之內容。
前項犯罪組織，不以現存者為必要。
以第5項之行為，使人行無義務之事或妨害其行使權利者，亦同
。
第5項、第7項之未遂犯罰之。
洗錢防制法第14條
有第二條各款所列洗錢行為者，處7年以下有期徒刑，併科新臺
幣5百萬元以下罰金。
前項之未遂犯罰之。
前二項情形，不得科以超過其特定犯罪所定最重本刑之刑。
中華民國刑法第339條之4
犯第339條詐欺罪而有下列情形之一者，處1年以上7年以下有期
徒刑，得併科1百萬元以下罰金：
一、冒用政府機關或公務員名義犯之。
二、三人以上共同犯之。
三、以廣播電視、電子通訊、網際網路或其他媒體等傳播工具，
    對公眾散布而犯之。
前項之未遂犯罰之。

附表（日期均111年5月20日）
編號 告訴人 匯款時間/金額 匯入帳戶 提款時間、金額 提款地點 交付時間、地點 宣  告  刑 1 鄭慧蘭  9時53分匯款18萬元 郵局帳號000-00000000000000號 10時47分、10時48分、10時49分提領6萬元、6萬元、3萬元 臺南市○○區○○路00號南門郵局 許嘉浤於10時53分在臺南市○區○○○路00號鹽埕圖書館交付14萬6,000元與翁逸芸；翁逸芸於同日12時許在臺南市○○區○○○路0段000號路易莎咖啡廳交付該等款項與宋姵樺 宋姵嬅犯三人以上共同詐欺取財罪，處有期徒刑壹年伍月。 2 楊秀蘭 13時24分匯款2萬元 臺灣銀行000-000000000000號 14時43分提領2萬元 臺南市○○區○○路0段000號第一銀行竹溪分行 許嘉浤於15時2分在臺南市○○區○○路0段00號中華電信前交付12萬元與翁逸芸；翁逸芸於同日15時許在臺南市○○區○○○路0段000號路易莎咖啡廳交付該等款項與宋姵樺 宋姵嬅犯三人以上共同詐欺取財罪，處有期徒刑壹年參月。  3 陳瑞堂 13時55分匯款48萬元 國泰世華000-000000000000號 14時27分、14時28分轉帳5萬元、5萬元至臺灣銀行000-000000000000號帳戶；14時45分、14時46分、14時47分、14時48分、14時50分自臺灣銀行帳戶提領2萬元、2萬元、2萬元、2萬元、2萬元   宋姵嬅犯三人以上共同詐欺取財罪，處有期徒刑壹年伍月。